【裁判字號】    99,交聲,143
【裁判日期】    990325
【裁判案由】    聲明異議
【裁判全文】
臺灣彰化地方法院交通事件裁定        99年度交聲字第143號
移送機關  交通部公路總局臺中區監理所彰化監理站
異議人即
受處分人  甲○○
上列受處分人因違反道路交通管理處罰條例案件，對於交通部公
路總局臺中區監理所彰化監理站於中華民國99年1 月11日所為之
處分（原處分案號：彰監四字第裁64-ZCR023503號）聲明異議，
本院裁定如下：
    主    文
原處分撤銷。
    理    由
一、原處分意旨略以：異議人即受處分人甲○○駕駛之車牌號碼
    4010-LF號自用小客車，於民國98年8月19日中午12時6分許
    ，行經國道高速公路位於彰化縣境內之員林收費站北上車道
    （第2 車道），有「汽車行駛於應繳費之公路不依規定繳費
    」之違規行為，經交通部臺灣區○道○○○路局員林收費站
    以公警局交字第ZCR023503 號違規通知單為逕行舉發，原處
    分機關並依道路交通管理處罰條例第27條第1 項規定，裁處
    受處分人新臺幣（下同）3000元罰鍰，於法並無不合等語。
二、聲明異議意旨略以：受處分人對於上述時間、駕駛前開車輛
    ，有行經上開員林收費站北上車道（第2 車道）處，並不爭
    執，然表示：伊於98年9 月22日並未收到ETC 帳單，而係由
    有重度智能障礙、無辨別事理能力之長子柯明谷拿取小兒子
    柯明富之印章亂蓋，且郵務人員當時亦無盡查驗身分之責，
    然伊之小兒子柯明富當天確實在臺北工作，有不在場證明可
    參，所以伊確實未收到上開帳單，長子柯明谷亦問不出任何
    結果，故盼能撤銷原處分，爰依法聲明異議等語。
三、按處理違反道路交通管理事件，有關文書送達之程序，依行
    政程序法之規定。送達，於應受送達人之住居所、事務所或
    營業所為之。於應送達處所不獲會晤應受送達人時，得將文
    書付與有辨別事理能力之同居人、受僱人或應送達處所之接
    收郵件人員。違反道路交通管理事件統一裁罰基準及處理細
    則第5條、行政程序法第72條第1項前段、第73條第1項分別
    載有明文。
四、經查：
（一）遠通電收股份有限公司寄發通行費催繳通知單通知駕駛人
      即受處分人甲○○繳納通行費，經交由郵政機關向受處分
      人位於「彰化縣線西鄉○○村○○路157號」之住所地為
      送達後（送達時間：98年9月22日上午11時25分許），同
      居人簽名蓋章欄位上雖蓋有「柯明富」之印章並記載「子
      代」，有高速公路局委託遠通電收公司辦理電子收費業務
      送達證書、和美郵局掛號郵件簽收（收據）清單各一紙在
      卷可參（見本院99年度交聲字第143 號卷第9 、18頁）。
      惟上開送達時間，係由自稱受處分人之子者攜帶刻有「柯
      明富」之印章領收該掛號郵件，然事後查證結果，領走該
      掛號郵件者，為患有重度智能障礙之柯明谷（柯明富之兄
      ）無誤，此業經彰化和美郵局之投遞士林義恭簽章證明屬
      實，有彰化和美郵局開具之證明書、掛號郵件簽收（收據
      ）清單、本院電話洽辦公務紀錄單各1 份附卷可憑（見本
      院99年度交聲字第143 號卷第17、18、21頁）；且受處分
      人之子柯明富於該日上午8 時至下午6 時止，係在位於「
      臺北縣中和市○○街143 巷106 弄47號」之雅吉企業有限
      公司上班，未曾離開，亦有該公司所出具之不在場證明書
      、本院電話洽辦公務紀錄單各1 份在卷可稽（見本院99年
      度交聲字第143 號卷第16、20頁），是以，上開催繳通知
      單於送達時，顯然並非由收件人即柯明富本人所簽收，而
      係當時在家之柯明谷收受，堪予認定。
（二）又上揭遠通電收股份有限公司所寄發之通行費催繳通知單
      ，係由柯明谷所收受；而柯明谷為重度智能障礙之人，有
      中華民國身心障礙手冊1 份在卷可憑（見本院99年度交聲
      字第143 號卷第12頁），顯為無辨別事理能力之人。則依
      上述行政程序法第72條第1 項前段、第73條第1 項規定，
      其送達於無辨別事理能力之柯明谷，即屬不合法，應不發
      生送達催繳通知單之效力；從而，上開催繳通知單因未合
      法送達，受處分人自無從於補繳期限前補繳通行費，則其
      是否有「不依規定繳費」之違規行為，即屬不確定狀態，
      舉發單位尚無從為舉發，故本件應依法重新通知受處分人
      補繳通行費，倘受處分人逾補繳期限而未繳交，方可依道
      路交通管理處罰條例第27條第1 項之規定製單舉發，並追
      繳欠費，併予敘明。
五、綜上所述，受處分人所辯並非無據，原舉發機關以受處分人
    有「汽車行駛於應繳費之公路不依規定繳費」之違規行為製
    單逕行舉發，於法未合。原處分機關未察，遽對受處分人加
    以裁罰，即難認為允當，應認受處分人之異議為有理由，自
    應由本院將原處分撤銷，由相關單位另為適法之處理。
據上論斷，應依道路交通管理處罰條例第87條第2項，道路交通
案件處理辦法第20條前段，裁定如主文。
中    華    民    國    99    年    3     月    25    日
                          交通法庭    法  官  周淡怡
以上正本證明與原本無異。
如不服本裁定，應於裁定送達後五日內向本院提出抗告狀(須附
繕本 )。
中    華    民    國    99    年    3     月    25    日
                                      書記官  陳文新

司法院資訊處製作；財團法人民間司法改革基金會備份。
